【裁判字號】    95,台上,3265
【裁判日期】    950615
【裁判案由】    業務過失致人於死
【裁判全文】
最高法院刑事判決            九十五年度台上字第三二六五號
    上  訴  人  甲○○
                        42號.
                乙○○
                        100.
上列上訴人等因業務過失致人於死案件，不服台灣高等法院台中
分院中華民國九十二年十月七日第二審判決（九十二年度上訴字
第一三六七號，起訴案號：台灣南投地方法院檢察署九十一年度
偵字第四五七六號），提起上訴，本院判決如下：
    主  文
原判決撤銷，發回台灣高等法院台中分院。
    理  由
本件原判決認定：上訴人乙○○於民國八十八年九月二十一日大
地震後，與上訴人甲○○在南投縣中寮鄉○○村○○路三十九之
四號對面土地合建房屋六棟，並約定由甲○○承攬泥水粉飾工程
，二人均係從事營建業務之人。九十一年六月十九日下午三時許
，乙○○訂購數量數千塊之磚塊一批，由建材商囑司機王金榜運
交甲○○砌築女兒牆，甲○○原應注意在營建工程進行中，不得
利用道路堆積、放置或拋棄足以妨礙交通之營建材料，以免產生
道路障礙危及往來車輛，且依當時情形，並無不能注意之特殊情
事，詎其竟於王金榜送達磚塊時，貿然指示王金榜將磚塊傾倒於
工地前方之永樂路旁，其堆置範圍長四點四公尺、寬二點三公尺
，占用道路達一點二公尺左右；而出資建造房屋，就工地負安全
管理責任之乙○○原應注意、能注意隨時監看工地安全事務，亦
無不能注意之特殊情事，竟亦疏未注意，自九十一年六月十九日
磚塊送達後至同月二十七日之間，並未到場將磚塊占用道路之危
險狀態排除。嗣於同月二十七日下午二時三十分許，適謝專騎乘
ＶＴＸ－六０一號輕機車沿永樂路由福盛村往永平村方向行駛時
，因未充分注意車前狀況，於進入前開工地附近時，機車車輪及
下方排氣管撞及磚塊導致車輛失控，人、車倒地，謝專因此受有
顱內出血之傷害，經送醫後延至同年七月一日下午五時四十分許
死亡等情，因而維持第一審各論處上訴人甲○○、乙○○（下稱
上訴人等）從事業務之人，因業務上之過失致人於死罪刑之判決
，駁回上訴人等在第二審之上訴，固非無見。
惟查：(一)、除刑事訴訟法有特別規定外，已受請求之事項未予判
決者，其判決為當然違背法令，刑事訴訟法第三百七十九條第十
二款定有明文。又所謂已受請求之事項未予判決，係指法院對於
已經起訴、自訴（或反訴）或上訴之事項，而漏未判決者而言。
經查本件第一審判處上訴人等罪刑後，判決正本於九十二年五月
二十六日及同年六月三日分別合法送達於上訴人等及檢察官收受
，除上訴人等提起第二審上訴外，檢察官亦於九十二年六月十日
提起第二審上訴，有第一審法院送達證書、上訴人等之上訴狀及
檢察官上訴書在卷可稽（見第一審卷第一三四頁至第一三六頁；
原審卷第三頁、第四頁、第八頁、第十一頁），然原審卻僅就上
訴人等提起第二審上訴部分加以審判，對檢察官提起第二審上訴
部分，則漏未予以審判，即原判決之當事人欄，亦未將檢察官列
為上訴人，顯有已受請求之事項未予判決之判決違背法令。(二)、
原判決理由欄初謂造成謝專騎乘機車發生車禍倒地受傷死亡之磚
堆，確係王金榜「第二次」卸貨所傾倒者云云（見原判決第三頁
末行至第四頁第八行），但嗣又援引證人王金榜於第一審所證：
「當天『第一次』送貨甲○○向我表示，工地還未要使用，為何
現在送貨，我說不知道，我問他要在何處下貨，他就指示我下磚
塊的地點……」等語，資為認定王金榜確係在甲○○之指示下卸
倒肇致本件車禍磚堆之部分證據（見原判決第六頁第六行至第九
行），理由欄前後之敘述，已未儘一致，矧依卷內資料所載，證
人王金榜於第一審已陳稱：乙○○向勝榮五金建材行訂購之磚磈
，係由其分二次載至本件工地，二次卸下磚磈之地點並不相同等
語（見第一審卷第三十五頁、第三十九頁），倘所陳無訛，則王
金榜二次載運磚塊至本件工地時是否均由甲○○指示其卸下之地
點？肇致謝專車禍受傷死亡之磚堆究為第一次或第二次所卸？即
均值進一步研求。實情為何？為明真相，且此於甲○○之利益難
謂無重大關係，自應詳予查明。原審就上揭疑義未根究明白，並
於理由內為必要之敘述，遽行判決，亦嫌速斷而難昭折服。以上
，或為上訴意旨所指摘，或係本院得依職權調查之事項，應認原
判決有撤銷發回更審之原因。
據上論結，應依刑事訴訟法第三百九十七條、第四百零一條，判
決如主文。
中    華    民    國  九十五  年    六    月   十五   日
                      最高法院刑事第十一庭
                          審判長法官  謝  俊  雄
                                法官  陳  世  雄
                                法官  魏  新  和
                                法官  吳  信  銘
                                法官  徐  文  亮
      本件正本證明與原本無異
                                      書  記  官
中    華    民    國  九十五  年    六    月   二十   日
                                                      V


司法院資訊處製作；財團法人民間司法改革基金會備份。
